【裁判字號】    98,撤緩,74
【裁判日期】    980820
【裁判案由】    聲請撤銷緩刑
【裁判全文】
臺灣臺北地方法院刑事裁定              98年度撤緩字第74號
聲  請  人  臺灣臺北地方法院檢察署檢察官
受  刑  人  甲○○
上列聲請人因受刑人妨害兵役治罪條例案件（臺灣臺北地方法院
98年度簡字第1719號），聲請撤銷緩刑之宣告（臺灣臺北地方法
院檢察署98年度執聲字第1541號），本院裁定如下：
    主  文
聲請駁回。
    理  由
一、聲請意旨略以：查受刑人甲○○因公共危險案件，經臺灣板
    橋地方法院於民國97年9月19日以97年度交簡字第4765號判
    決判處有期徒刑6月，緩刑2年，於97年10月17日確定在案，
    又曾於緩刑期前之97年4月20日下午4時許，明知其為後備軍
    人，竟意圖避免教育召集處理，無故不依規定申報遷出及現
    居地，致使召集令無法送達，顯已妨害國家徵兵之順暢及兵
    役之有效管理，經本院於98年5月8日以98年度簡字第1719號
    判決，以妨害兵役治罪條例判處有期徒刑2月確定，足見其
    並非一時失慮，且更違反先前以被告「經此教訓，當知所惕
    勵，應無再犯之虞」而判決緩刑之基本目的，而有刑法第75
    條之1「足認原宣告之緩刑難收其預期效果，而有執行刑罰
    之必要」甚明，核該受刑人所為，已合於刑法第75條之1第1
    項第1款（聲請書誤載為第2款）所定得撤銷緩刑宣告之原因
    ，爰依刑事訴訟法第476條之規定，聲請撤銷先前之緩刑宣
    告。
二、按受緩刑之宣告而有下列情形之一，足認原宣告之緩刑難收
    其預期效果，而有執行刑罰之必要者，得撤銷其宣告：一、
    緩刑前因故意犯他罪，而在緩刑期內受得易科罰金之有期徒
    刑、拘役或罰金之宣告確定者。二、緩刑期內因故意犯他罪
    ，而在緩刑期內受得易科罰金之有期徒刑、拘役或罰金之宣
    告確定者，刑法第75條之1第1項第1、2款定有明文。考其立
    法意旨係以：關於緩刑之撤銷，現行法第75條第1項固已設
    有兩款應撤銷緩刑之原因；至得撤銷緩刑之原因，則僅於保
    安處分章內第93條第3項與撤銷假釋合併加以規定，體例上
    不相連貫，實用上亦欠彈性，爰參酌德國及奧地利現行立法
    例增訂本條，其中現行關於緩刑前或緩刑期間故意犯他罪，
    而在緩刑期內受得易科罰金之有期徒刑之宣告者，列為應撤
    銷緩刑之事由，因認過於嚴苛，而排除第75條應撤銷緩刑之
    事由，移列至得撤銷緩刑事由，俾使法官依被告再犯情節，
    而裁量是否撤銷先前緩刑之宣告；其次，如有前開事由，但
    判決宣告拘役、罰金時，可見行為人仍未見悔悟，有列為得
    撤銷緩刑之事由，以資彈性適用，爰於第1項第1款、第2款
    增訂之。且本條採用裁量撤銷主義，賦與法院撤銷與否之權
    限，特於第1項規定實質要件為「足認原宣告之緩刑難收其
    預期效果，而有執行刑罰之必要」，供作審認之標準（刑法
    第75條之1立法理由參照）。是故，上揭「得」撤銷緩刑之
    情形，法官應依職權本於合目的性之裁量，妥適審酌被告所
    犯前後數罪間，關於法益侵害之性質、再犯之原因、二罪間
    之差異、違反法規範之情節是否重大、被告主觀犯意所顯現
    之惡性及其反社會性等情，是否已使前案原為促使惡性輕微
    之被告或偶發犯、初犯改過自新而宣告之緩刑，已難收其預
    期之效果，而確有執行刑罰之必要，此與刑法第75條第1項
    所定二款要件有一具備，毋庸審酌其他情狀，即應逕予撤銷
    緩刑之情形不同。
三、經查：受刑人甲○○前於96年5月9日，因公共危險案件（下
    稱甲案），經臺灣板橋地方法院於97年9月19日以97年度交
    簡字第4765號判決判處有期徒刑6月，並諭知以新臺幣（下
    同）1,000元折算1日之易科罰金標準，及緩刑2年確定在案
    ；嗣其於緩刑期前之97年4月20日因妨害兵役治罪條例案件
    （下稱乙案），而經本院於緩刑期內之98年5月8日以98年度
    簡字第1719號判決判處有期徒刑2月，且諭知以1,000元折算
    1日之易科罰金標準確定，有上開判決書、臺灣高等法院被
    告前案紀錄表各1件附卷可稽。又受刑人雖於甲案緩刑期前
    另犯乙案，並經本院判處得易科罰金之有期徒刑確定，然觀
    其所犯前開二案，案件類型迥異，罪質明顯不同，且乙案經
    法院審酌受刑人之犯罪情節及犯後態度等情，僅宣告有期徒
    刑2月，顯見受刑人該案之情節及惡性尚非重大，自難以受
    刑人經甲案宣告緩刑前，曾犯乙案，而在甲案緩刑期內受得
    易科罰金之有期徒刑之宣告等情，即認其甲案原宣告之緩刑
    難收預期效果，而有撤銷緩刑宣告執行刑罰之必要。另酌以
    受刑人於為甲案及乙案之犯行後，迄今均無其他犯罪紀錄等
    情，有臺灣高等法院被告前案紀錄表1份在卷可按，是亦無
    足認原宣告之緩刑難收其預期效果而有執行刑罰必要之情形
    。此外，卷內復查無任何證據足認其原緩刑之宣告，難收其
    預期效果而有執行刑罰之必要。是聲請人僅以受刑人於緩刑
    期前，明知其為後備軍人，卻未依規定申報遷出及現居地，
    致使臺北市後備指揮部所核發之教育召集令無法送達，顯已
    妨害國家徵兵之順暢及兵役之有效管理等情，遽而推論受刑
    人「違反先前以被告『經此教訓，當知所惕勵，應無再犯之
    虞』而判決緩刑之基本目的」云云，聲請撤銷緩刑，尚非有
    據，應予駁回。
四、依刑事訴訟法第220條，裁定如主文。
中    華    民    國    98    年    8    月     20    日
                  刑事第十庭  法  官  謝昀璉
上正本證明與原本無異。
如不服本裁定，應於裁定送達後5 日內向本院提出抗告狀。
                              書記官  鄭雅文
中    華    民    國    98    年    8     月    26    日


司法院資訊處製作；財團法人民間司法改革基金會備份。
